【裁判字號】    89,親,20
【裁判日期】    891219
【裁判案由】    確認親子關係不存在
【裁判全文】
臺灣苗栗地方法院民事判決  八十九年度親字第二○號
    原      告    丁○○
                              .
                  戊○○      .
                  丙○○      .
    右  三  人
    法定代理人    己○○      .
    訴訟代理人    張智宏律師
    被      告    乙○○      .
                              .
    兼法定代理人  甲○○      .
                              .
右當事人間請求確認親子關係不存在事件，本院判決如左：
    主      文
原告之訴駁回。
訴訟費用由原告負擔。
    事      實
甲、原告方面：
一、聲明：求為判決如確認被告乙○○與黃育群之父子關係不存在。
二、陳述：
(一)緣原告丁○○、戊○○及丙○○三人係黃育群（於民國八十九年三月三十一日死
    亡）與訴外人己○○所生之婚生子女，嗣黃育群於八十二年四月十七日與己○○
    離婚，並於八十六年三月十一日與被告甲○○結婚，迄於八十六年八月十二日生
    育一子即被告乙○○，因被告甲○○與黃育群結婚尚未及半載即生育被告乙○○
    ，參諸民法第一千零六十二條第一項所規定之受胎期間，係自子女出生回溯第一
    百八十一日起至三百零二日止，顯見被告甲○○並非於婚姻關係期間受胎，因黃
    育群婚前及婚後皆未與被告甲○○同居，則被告乙○○是否確為黃育群之親生子
    女，即值啟疑，又黃育群於生前亦曾向家人質疑被告乙○○並非其親生子女云云
    ，更足徵被告乙○○恐非黃育群之親生子女。
(二)按確認法律關係之訴，非原告有即受判決之法律上之利益者，不得提起之，民事
    訴訟法第二百四十七條第一項前段定有明文；又親子關係存否，不僅涉及相關當
    事人身份關係之確定，同時對於親權、扶養、法定代理甚至繼承等法律關係之成
    立或存在與否，皆產生重要之關連，故親子身份關係可提起確認之訴，最高法院
    六十二年度第三次民庭會議決議可資參照。查原告三人係黃育群與己○○之婚生
    子女，而被告乙○○雖係黃育群與被告甲○○於婚姻關係存續中所生，惟被告乙○○與黃育群關是否有親子關係，既屬疑異，且被告乙○○與黃育群之親子關係
    存在與否，對原告三人於私法上之地位有不安之危險，且此項危險得以本件對被
    告之確認判決予以除去，亦即原告有受確認判決之法律上利益存在，是以，原告
    自得提起本件確認之訴，訴請確認被告乙○○與黃育群之父子關係不存在。
三、證據：提出台灣桃園地方法院檢察署相驗屍體證明書一件、戶籍登記簿謄本二件
    為證，及聲請訊問證人黃玉華並囑託財團法人長庚紀念醫院實施親子關係鑑定。
乙、被告方面：
一、聲明：求為判決駁回原告之訴。
二、陳述：
    被告乙○○確為被告甲○○自黃育群受胎所生之子。
    理      由
一、原告起訴主張：原告丁○○、戊○○及丙○○三人係黃育群與訴外人己○○所生
    之婚生子女，嗣黃育群於八十二年四月十七日與己○○離婚，並於八十六年三月
    十一日與被告甲○○結婚，迄於八十六年八月十二日生育一子即被告乙○○，因
    被告甲○○與黃育群結婚尚未及半載即生育被告乙○○，參諸民法第一千零六十
    二條第一項所規定之受胎期間，係自子女出生回溯第一百八十一日起至第三百零
    二日止，顯見被告乙○○並非被告甲○○於婚姻關係期間自黃育群受胎，因黃育
    群婚前及婚後皆未與被告甲○○同居，則被告乙○○是否確為黃育群之親生子女
    ，即值啟疑，又黃育群於生前亦曾向家人質疑被告乙○○並非其親生子女云云，
    更足徵被告乙○○恐非黃育群之親生子女，茲因被告乙○○與黃育群之親子關係
    存在與否，對原告三人於私法上之地位有不安之危險，且此項危險得以本件對被
    告之確認判決予以除去，亦即原告有受確認判決之法律上利益存在，是以，原告
    自得提起本件確認之訴，訴請確認被告乙○○與黃育群之父子關係不存在。而被
    告則以：被告乙○○確為被告甲○○自黃育群受胎所生之子等語，資為抗辯。
二、查原告主張被告乙○○並非被告甲○○自黃育群受胎所生之子女之事實，業為被
    告所否認。查據本院囑託財團法人長庚紀念醫院就被告乙○○與已故黃育群之親
    生父母黃忠信及黃張月屘間實施血緣關係鑑定結果，經該院函覆：「經過計算祖
    孫關係係數ＣＰＩ約為６２１９．１２就是說，黃忠信及黃張月屘是乙○○的親
    生祖父母，這一個可能性與任何中國男女偶然具有是乙○○的親生祖父母所具備
    的基因半型這一個可能性相比，大約是６２１９．１２倍，也就是說黃忠信及黃
    張月屘與乙○○之祖父母關係確定率為９９．９８１４％，因此黃忠信及黃張月
    屘是乙○○之親生祖父母這一個假設由此次測試已實務上可以證實。」等語，此
    有上開醫院八十九年十一月六日長庚院法字第０六一九號函附卷足稽，而原告
    就其上開主張並未能另舉他證以實其說，自難遽為有利於其之認定，堪信被告前
    開所辯為實，則原告上開主張尚非足採。
三、從而，原告訴請確認被告乙○○與黃育群之父子關係不存在，於法尚有未合，所
    訴應予駁回。
據上論結，原告之訴為無理由，依民事訴訟法第七十八條，判決如主文。
中      華      民      國    八十九    年    十二    月      十九      日
                                  臺灣苗栗地方法院民事庭
~B法      官  高  敏  俐
右為正本係照原本作成。
如對本判決上訴，須於判決送達後廿日內向本院提出上訴狀。
~B法院書記官  陳  蕙  楠
中      華      民      國    八十九    年    十二    月      十九      日


司法院資訊處製作；財團法人民間司法改革基金會備份。
